臺灣高雄地方法院刑事判決　　　　　　　96年度易緝字第80號
公　訴　人　臺灣高雄地方法院檢察署檢察官
被　　　告　乙○○
上列被告因詐欺等案件，經檢察官提起公訴（93年度偵緝字第22
14號），本院合議庭裁定由受命法官獨任進行簡式審判程序，茲
判決如下：
    主  文
乙○○共同意圖為自己不法之所有，以詐術使人將本人之物交付
，處有期徒刑伍月，減為有期徒刑貳月又拾伍日，如易科罰金，
以銀元佰元即新臺幣玖佰元折算壹日。
    事  實
一、乙○○明知其並無償還債務之能力，僅因積欠地下錢莊債務
    無力償還，竟受地下錢莊數名真實姓名年籍不詳之成年男子
    委託，與上開成年男子共同基於意圖為自己不法所有之犯意
    聯絡，由乙○○於民國91年7 月31日，以其自身名義向「臺
    灣歐利克股份有限公司」（下稱歐利克公司）購買車號4266
    -FB 號自小客車，並表明願如期償還分期款項之意思，致使
    歐利克公司陷於錯誤，而與乙○○訂立車輛買賣契約書，並
    以前揭車輛貸款新台幣（下同）421,744 元，且以前揭車輛
    設定動產擔保附條件買賣，雙方約定貸款期限為91年8 月30
    日起迄95年7 月30日止，以每月1 期，共分48期，每期應給
    付歐利克公司9,828 元。詎歐利克公司核撥上開貸款後，乙
    ○○僅清償第1 期之分期款後，即未再繳納其他款項，並於
    91年8 月2 日將上開車輛以6 萬元之代價，出質於址設高雄
    市苓雅區○○○路175 號之「大眾當舖」，致歐利克公司追
    索不著，始知受騙。
二、案經高雄市政府警察局移請臺灣高雄地方法院檢察署檢察官
    偵查起訴。
    理  由
一、本案被告乙○○所犯係死刑、無期徒刑、最輕本刑為3 年以
    上有期徒刑以外之罪，其於準備程序就前揭被訴事實為有罪
    之陳述，經受命法官告知簡式審判程序之旨，並聽取其與公
    訴人之意見後，本院認無不得或不宜改依簡式審判程序進行
    之處，爰依刑事訴訟法第273 條之1 第1 項、第284 條之1
    規定，裁定本件由受命法官獨任進行簡式審判程序，合先敘
    明。
二、事實之認定：
    上揭犯罪事實，業據被告乙○○於本院審理中坦承不諱（本
    院易緝卷第61、76、87、88頁參照），核與證人即歐利克公
    司法務專員甲○○於警詢中所證述之情節相符（偵卷第4 至
    6 頁參照），復有附條件買賣契約書1 份（發查卷第5 、6
    頁參照）、動產擔保交易附條件買賣登記申請書1 紙（發查
    卷第7 頁參照）、本票1 紙（發查卷第8 頁參照）、歐利克
    公司利息分攤及入金狀況一覽表1 份（發查卷第9 、10頁參
    照）、歐利克公司訪視報告書暨所附照片1 份（偵卷第8 、
    9 頁參照）及典當資料1 份（偵緝卷第26、27頁參照）附卷
    足資佐證。從而，被告上開自白與事實相符，自可採為認定
    事實之證據。是本案事證明確，被告詐欺犯行洵堪認定，應
    依法論罪科刑。
三、論罪與科刑：
    (一)本案相關法律之比較適用：
      1.按行為後法律有變更者，適用行為時之法律；但行為後
        之法律有利於行為人者，適用最有利於行為人之法律，
        刑法第2 條第1 項定有明文。次按有關新舊法之比較，
        應就罪刑有關之共犯、未遂犯、想像競合犯、牽連犯、
        連續犯、結合犯以及累犯加重、自首減輕暨其他法定加
        減原因（如身分加減）與加減例等一切情形，綜其全部
        罪刑之結果而為比較（最高法院95年第8 次刑事庭會議
        決議參照）。查於被告前開行為後，刑法第33條、第41
        條及第55條業經總統於94年2 月2 日修正公布，並依刑
        法施行法第10條之1規 定自95年7 月1 日施行。職是，
        本件自應就被告行為前、後相關法律有修正者，依前揭
        規定暨決議意旨加以綜合比較以資適用。茲說明如下：
        (1)修正前刑法第339 條第1 項普通詐欺罪，原規定法定
          刑為「5 年以下有期徒刑、拘役科或併科或1,000 元
          以下罰金」，且依修正前刑法第33條第5 款及罰金罰
          鍰提高標準條例第1 條前段，規定罰金數額應為10元
          以上；然依刑法施行法第1 條之1 規定，修正後該條
          之法定刑度應為「5 年以下有期徒刑、拘役科或併科
          或新臺幣30,000元以下罰金」，而修正後刑法第33條
          第5 款提高罰金數額為新臺幣1,000 元以上，並以百
          元計算之。是以該罪修正後關於有期徒刑、拘役等自
          由刑雖未加以變更，惟就罰金數額下限則予以提高，
          故修正後之法律效果對行為人而言較屬不利，準此，
          應以修正前之規定對於被告較為有利。
        (2)修正前刑法第41條第1 項前段原規定：「犯最重本刑
          為5 年以下有期徒刑以下之刑之罪，而受6 個月以下
          有期徒刑或拘役之宣告，因身體、教育、職業、家庭
          之關係或其他正當事由，執行顯有困難者，得以1 元
          以上3 元以下折算一日，易科罰金。」，且被告行為
          時之易科罰金折算標準，依修正前罰金罰鍰提高標準
          條例第2 條前段（現已刪除）之規定，本係就其原定
          數額提高為100 倍折算1 日，故被告行為時之易科罰
          金折算標準乃以銀元300 元折算1 日，經折算後應以
          新臺幣900 元折算為1 日。惟修正後刑法第41條第1
          項前段則改以：「犯最重本刑為5 年以下有期徒刑以
          下之刑之罪，而受6 個月以下有期徒刑或拘役之宣告
          者，得以新臺幣1,000 元、2,000 元或3,000 元折算
          一日，易科罰金。」，乃就易科罰金之折算標準予以
          提高。從而，比較修正前、後所定之易科罰金折算標
          準，當以修正前之規定較有利於被告。
        (3)新修正之刑法將原刑法第55條關於牽連犯之規定廢除
          。基此，除法理上合於想像競合犯之情形仍可認為構
          成單一之犯罪外，其於數犯罪行為之情形，即應依刑
          法第51條之規定予以分論併罰。是比較新舊法之規定
          ，應以修正前之刑法第55條規定較有利於被告。
        (4)綜上，依前開決議整體比較結果，本件以修正前之刑
          法規定較有利於被告，爰依修正後刑法第2 條第1 項
          前段之規定，適用行為時即修正前之舊法。
      2.次按修正後刑法第2 條第1 項之上開規定，係規範行為
        後「法律變更」所生新舊法比較適用之準據法，故如新
        舊法處罰之輕重相同，並無有利、不利情形（如刑法第
        15條、第30條之文字修正，第55條但書、第59條實務見
        解之明文化、第26條未遂犯得減輕其刑之規定移列第25
        條等），即無比較適用之問題，非此條所指之法律有變
        更，即無本條之適用，應依一般法律適用原則，適用裁
        判時法（最高法院95年11月7 日95年度第21次刑事庭會
        議會議意旨參照）。查於被告前開行為後，刑法第28條
        亦經總統於94年2 月2 日修正公布，並依刑法施行法第
        10條之1 規定自95年7 月1 日施行。其中，修正前刑法
        第28條原規定：「二人以上共同實『施』犯罪之行為者
        ，皆為正犯」，修正後則改為「二人以上共同實『行』
        犯罪之行為者，皆為正犯」，惟此部分僅為法條文字之
        修正，要非法條之構成要件或法律效果發生變動，故非
        屬法律之變更，參諸前揭說明，尚不生比較新舊法之問
        題。
    (二)核被告乙○○所為，係犯修正前刑法第339 條第1 項之詐
      欺取財罪。被告就前揭詐欺犯行，與數名真實姓名年籍不
      詳之成年男子間有犯意聯絡及行為分擔，應論以共同正犯
      。爰審酌被告明知其自身無力償還債務，竟與地下錢莊業
      者共同以辦理動產抵押貸款之方式詐取財物，致生損害於
      告訴人公司，且被告迄今未能與告訴人公司達成和解，賠
      償告訴人公司所受之損害，自應受有相當程度之刑事非難
      ，惟念及其犯後坦承犯行，堪認尚有悔意，及其動機、犯
      罪手段、所生之損害等一切情狀，量處如主文所示之刑，
      並依修正前刑法第41條第1 項之規定，諭知易科罰金之折
      算標準，以資懲戒。另查，本件被告之犯罪時間為91年間
      ，而於被告犯罪後，中華民國96年罪犯減刑條例業於96年
      6 月15日經立法院三讀通過，並經總統府公布生效，則本
      件被告犯罪之時點既在96年4 月24日之前，且其所犯之罪
      核與中華民國96年罪犯減刑條例第2 條第1 項之規定相符
      ，復無同條例第3 條之除外情事存在，自應依該條例第2
      條第1 項第3 款、第7 條之規定，減其宣告刑二分之一，
      並依法諭知其宣告刑及減得之刑。
四、公訴意旨另以：被告為動產擔保交易之債務人，基於意圖不
    法利益之犯意，將前揭車輛遷移原約定停放地點並出質予當
    鋪，致告訴人公司追索無著受有損害，因認被告前揭犯行另
    涉有動產擔保交易法第38條之罪嫌。惟按犯罪後之法律已廢
    止其刑罰者，應諭知免訴之判決，刑事訴訟法第302 條第4
    款定有明文；查於被告前揭行為後，動產擔保交易法第38條
    之規定，業經總統於96年7 月11日以華總一義字第09600088
    561 號令公布刪除之，且依動產擔保交易法第43條，該刪除
    之規定自公布日施行，是依中央法規標準法第13條之規定，
    刪除該刑罰規定，應自公布之日起算至第3 日起，即96年7
    月13日發生效力。是揆諸前揭規定，被告前揭行為自應為免
    訴之諭知；惟公訴意旨認被告此部分所為，與上開經論罪科
    刑部分間，有牽連犯之裁判上一罪關係，爰不另為免訴之諭
    知。
五、又本件被告對於檢察官起訴之全部犯罪事實，均為有罪之陳
    述（本院易緝卷第61、76、87、88頁參照），僅係被告前揭
    不法出質標的物部分之犯行，因法律修正刪除原處罰規定，
    始不另為免訴之諭知，其與被告僅就一部犯罪事實自白而不
    宜適用簡式審判程序審理之情形尚屬有異。準此，本件本院
    仍得依簡式審判程序審理，併此敘明。
據上論斷，應依刑事訴訟法第273 條之1 、第284 條之1 、第29
9 條第1 項前段，刑法第2 條第1 項前段、第28條，修正前刑法
第339 條第1 項、第41條第1 項前段，罰金罰鍰提高標準條例第
1 條前段、修正前罰金罰鍰提高標準條例第2 條，現行法規所定
貨幣單位折算新臺幣條例第2 條，中華民國96年罪犯減刑條例第
2 條第1 項第3 款、第7 條，判決如主文。
本案經檢察官呂乾坤到庭執行職務。
中　　華　　民　　國　　96　　年　　 8　　月　　31　　日
                  刑事第八庭  法　官  陳振嘉
以上正本證明與原本無異。
如不服本判決應於收受本判決後10日內向本院提出上訴書狀，並
應敘述具體理由，如未敘述上訴理由者，應於上訴期間屆滿後20
日內補提理由書狀於本院（均須按他造當事人之人數附繕本）「
切勿逕送上級法院」。
中　　華　　民　　國　　96　　年　　8 　　月　　31　　日
 　　　　　　　　　　　　　　 書記官  顏宗貝
附錄本件判決論罪科刑法條：
中華民國刑法第339 條第1 項：
意圖為自己或第三人不法之所有，以詐術使人將本人或第三人之
物交付者，處5 年以下有期徒刑、拘役或科或併科1 千元以下罰
金。
